【裁判字號】    96,交抗,1068
【裁判日期】    970116
【裁判案由】    違反道路交通管理處罰條例
【裁判全文】
臺灣高等法院刑事裁定                96年度交抗字第1068號
抗  告  人
即受處分人  甲○○
上列抗告人因違反道路交通管理處罰條例案件，不服臺灣臺北地
方法院，中華民國96年11月30日所為裁定（原審案號：96年度交
聲字第1192號），提起抗告，本院裁定如下：
    主  文
抗告駁回。
    理  由
一、按駕駛人駕駛車輛，應遵守道路交通標誌、標線、號誌之指
    示，道路交通管理處罰條例第4條第1項前段定有明文。車輛
    面對圓形紅燈表示禁止通行，不得超越停止線或進入路口，
    道路交通標誌標線號誌設置規則第206條第1項第5 款亦有明
    定。又汽車駕駛人，行經有燈光號誌管制之交岔路口闖紅燈
    者，處新臺幣（下同）1,800元以上5,400元以下罰鍰，並記
    違規點數3點，道路交通管理處罰條例第53條第1項、第63條
    第1項第3款，分別定有明文。
二、抗告人即受處分人甲○○，於民國96年3月22日下午3時20分
    許，騎乘其所有車號HX9-566 號重型機車，行經有燈光號誌
    管制之臺北縣新店市○○路與光明路交岔路口，闖紅燈違規
    左轉，經臺北市政府警察局碧潭派出所員警王威舜攔停並以
    同所員警陽奇良之名義掣單舉發。抗告人未於舉發通知單上
    所載應到案日期前向原處分機關陳述意見或繳納罰鍰，原處
    分機關遂於96年10月4 日，以抗告人有「駕車行經有燈光號
    誌管制之交叉路口闖紅燈」之違規行為，依道路交通管理處
    罰條例第53條第1項、第63條第1項第3款（處分書漏載第1項
    ）及違反道路交通管理事件統一裁罰基準及處理細則第44條
    第1項、裁罰基準表規定，裁處抗告人罰鍰4,500元，並記違
    規點數3點。
三、抗告意旨略以：抗告人騎車自臺北縣新店市○○路左轉光明
    路時，路口號誌確為綠燈，並無闖紅燈，若陽姓警官的位置
    與王警官所站位置相距1 公尺的話，抗告人絕對看的到云云
    。
四、經查：
（一）抗告人於前揭時、地騎乘車號HX9-566 機車闖紅燈左轉之
      違規事實，業據證人即員警陽奇良於原審以具結擔保其供
      述之真實性並在負擔偽證罪之心理處罰狀態下證稱：伊沒
      有看到抗告人之違規情形，是同所王威舜警員攔停抗告人
      ，左邊由檳榔路進入光明街之部分是王威舜負責查看的，
      伊是負責右邊的車輛，與王威舜所站位置相距大約1 公尺
      。因當時王威舜的罰單開完了，所以暫借伊的罰單等語（
      見原審卷第12至13頁）。而證人即開單告發之員警王威舜
      於原審以具結擔保其供述之真實性並在負擔偽證罪之心理
      處罰狀態下證稱：於96年3月22日下午3時20分，抗告人在
      新店市○○路、光明街口為伊攔停，當日有伊及陽奇良 2
      人在該處執勤，伊是站在光明街的人行道上，面朝光明街
      及檳榔路口，負責往前查看違規紅燈左轉的情形，陽奇良
      則站在伊平行的右側，負責警戒。當時伊面朝光明街及檳
      榔路口時看到的是北新路順向的綠燈，抗告人騎車自檳榔
      路左轉光明街時，因該路口只有紅、綠、黃三個號誌，沒
      有左轉燈號，故判斷抗告人是紅燈左轉闖紅燈。且因當時
      伊的罰單本剛好用完，抗告人又是伊攔停的，伊比較清楚
      情形，所以就暫借陽奇良的罰單本開立舉發，並在舉發通
      知單的左上角蓋章等語綦詳（見原審卷第16至17頁反面）
      ，由此可見，證人即員警王威舜攔停抗告人車輛前，確實
      清楚看見抗告人確有違規之行為。徵諸證人王威舜為執行
      交通勤務之公務員，對於車輛違規情狀，為其業務內之事
      項，觀察應屬專注，且與抗告人互不認識，亦無誣指抗告
      人闖紅燈違規左轉之必要，是其所證衡情屬平允可信，且
      證人王威舜並當庭提出違規人紅燈左轉示意圖，並標示其
      站立之正確位置為據（見原審卷第22頁），此外復有臺北
      縣政府警察局舉發違反道路交通管理事件通知單在卷可稽
      （見原審卷第5頁），是受處分人之違規行為堪以認定。
（二）又由員警王威舜於原審所庭呈舉發當日之執勤排班資料觀
      之，員警王威舜及陽奇良確係於96年3 月22日下午14時至
      16時，一同執行取締違規車輛之守望勤務，有臺北縣政府
      警察局新店分局碧潭派出所60人勤務分配表1 紙附卷可稽
      （見原審卷第20頁），是抗告人辯稱攔停舉發時只有1 名
      員警在場云云，應與事實不符。且證人王威舜當庭書寫「
      闖紅燈（紅燈左轉）」5 次之字跡（見原審卷第18頁），
      經與舉發通知單上違規事實欄內所載「闖紅燈（紅燈左轉
      ）」之字跡兩相比對後，可知兩者之運筆、勾勒、筆順走
      勢及書寫方式均相似，應係出自於同一人所為，且舉發通
      知單上填單人職名章欄雖蓋用員警陽奇良之職章，惟該舉
      發通知單左上角被通知人自「其他行為人」更正為汽車駕
      駛人時，係蓋用員警王威舜之職章以示負責，此有臺北市
      政府警察局舉發違反道路交通管理事件通知單（通知聯）
      、（移送聯）影本2紙附卷可憑（見原審卷第5頁），益徵
      證人王威舜確係借用陽奇良之罰單本掣單舉發本件違規乙
      節，堪為信實。末查，本件舉發地點即檳榔路與光明街交
      叉路口，於舉發當時僅設置紅、黃、綠3個號誌，並無左
      轉燈號之事實，亦有證人王威舜庭呈之抗告人違規左轉示
      意圖及相關照片在卷可佐（見原審卷第22至26頁），是抗
      告人騎乘上開重型機車左轉時與檳榔路垂直順向之北新路
      口之交通號誌既為綠燈，則抗告人騎車自檳榔路左轉光明
      街，檳榔路上之交通號誌應屬紅燈無誤，故抗告人本應遵
      守交通號誌而禁止通行，卻仍無視交通號誌，執意繼續行
      駛，本件事證明確，抗告人於前開時、地違規之事實，應
      堪以認定。
五、原審法院因而認原處分機關依前揭規定，裁處受處分人罰鍰
    4,500元，並記違規點數3點，核無違誤，乃駁回其異議，經
    核並無不合。受處分人所提抗告為無理由，應予駁回。
據上論結，應依道路交通管理處罰條例第89條、道路交通案件處
理辦法第26條、刑事訴訟法第412條，裁定如主文。
中    華    民    國    97    年    1     月    16    日
                  刑事第七庭    審判長法  官  黃麗生
                                      法  官  許宗和
                                      法  官  黃國忠
以上正本證明與原本無異。
不得再抗告。
                                      書記官  楊妙恩
中    華    民    國    97    年    1     月    17    日


司法院資訊處製作；財團法人民間司法改革基金會備份。
